臺灣高等法院刑事判決
109年度上訴字第1757號
上  訴  人  
即  被  告  陳凱倫





上列上訴人即被告因違反毒品危害防制條例案件，不服臺灣新北
地方法院108年度審訴字第2104號，中華民國109年1月10日第一
審判決（起訴案號：臺灣新北地方檢察署108年度毒偵字第2494
號），提起上訴，本院判決如下：
    主  文
上訴駁回。
    事  實
一、陳凱倫前因施用毒品案件，經臺灣新北地方法院以98年度毒
    聲字第1348號裁定送觀察、勒戒後，因認有繼續施用毒品之
    傾向，再經同法院以99年度毒聲字第242號裁定令入戒治處
    所執行強制戒治，於民國99年12月13日執行完畢釋放出所，
    並由臺灣新北地方檢察署檢察官以100年度戒毒偵字第3號為
    不起訴處分確定，復於101年間，因施用毒品案件，經同法
    院以101年度訴字第2285號判決判處有期刑4月、7月，應執
    行有期徒刑10月確定；再因施用毒品案件，經同法院以104
    年度審訴字第834號判決判處有期徒刑8月確定，經與上開案
    件接續執行，於105年4月28日假釋出監並付保護管束，於10
    5年9月10日保護管束期滿未經撤銷假釋，其未執行之刑，視
    為已執行完畢。詎其猶不知悔改，仍未戒除毒癮，明知海洛
    因及甲基安非他命分別為毒品危害防制條例第2條第2項第1
    款、第2款所規定之第一級毒品及第二級毒品，不得非法持
    有及施用，竟基於施用第一級毒品海洛因及第二級毒品甲基
    安非他命之犯意，於108年2月14日某時許，在新北市○○區○○
    路000巷0○0號4樓住處內，以放置海洛因及甲基安非他命於
    玻璃球內燃燒而吸食煙霧之方式，同時施用海洛因及甲基安
    非他命1次。嗣於108年2月15日凌晨1時15分許，駕駛車牌號
    碼00-0000號自用小客車，行經新北市○○區○○路○段00號前，
    因違規停車為警盤查，徵得其同意搜索後，扣得海洛因殘渣
    袋1包，另採集其尿液送驗後，呈嗎啡及甲基安非他命陽性
    反應，而悉上情。
二、案經新北市政府警察局海山分局報請臺灣新北地方檢察署檢
    察官偵查起訴。 
    理  由
壹、程序方面
一、按毒品危害防制條例於92年7月9日修正公布，自93年1月9 
    日施行，其中第20條、第23條將施用毒品之刑事處遇程序，
    區分為「初犯」及「5 年內再犯」、「5 年後再犯」。依其
    立法理由之說明：「初犯」，經觀察、勒戒或強制戒治後，
    應為不起訴處分或不付審理之裁定；經觀察、勒戒或強制戒
    治執行完畢釋放後，「5 年內再犯」者，因其再犯率甚高，
    原實施之觀察、勒戒及強制戒治既已無法收其實效，爰依法
    追訴或裁定交付審理。至於經觀察、勒戒或強制戒治執行完
    畢釋放後，「5 年後再犯」者，前所實施之觀察、勒戒或強
    制戒治已足以遮斷其施用毒品之毒癮，為期自新及協助其斷
    除毒癮，仍適用「初犯」規定，先經觀察、勒戒或強制戒治
    之程序。從而依修正後之規定，僅限於「初犯」及「5 年後
    再犯」二種情形，始應先經觀察、勒戒或強制戒治程序；倘
    被告於5 年內已再犯，經依法追訴處罰，縱其第3 次（或第
    3 次以上）再度施用毒品之時間，在初犯經觀察、勒戒或強
    制戒治執行完畢釋放5 年以後，已不合於「5 年後再犯」之
    規定，且因已於「5 年內再犯」，顯見其再犯率甚高，原實
    施觀察、勒戒或強制戒治，已無法收其實效，即應依該條例
    第10條處罰。查被告前有如事實欄一所載觀察、勒戒及戒治
    執行完畢紀錄，有本院被告前案紀錄表1份在卷可憑，被告
    固於上開戒治執行完畢釋放5年後再犯本案施用毒品犯行，
    惟其於戒治執行完畢釋放後5年內，曾因施用毒品遭追訴處
    罰，已如前述，則其前所實施之強制戒治未足以遮斷施用毒
    品之癮，依上開說明，自與前揭條例第20條第3項之規定僅
    得適用於「5 年後再犯」之情形不合，故被告犯本案施用第
    一級、第二級毒品罪，自應依法追訴處罰。
二、本判決所引用之非供述證據部分，與本案均有關聯性，亦無
    證據證明係實施刑事訴訟程序之公務員以不法方式所取得，
    亦無刑事訴訟法第159條之4顯有不可信之情況與不得作為證
    據之情形，且經本院於審理期日依法進行證據之調查、辯論
    ，依刑事訴訟法第158條之4之反面解釋，應有證據能力。。
貳、實體部分
一、上揭犯罪事實，業據被告陳凱倫於偵查、原審及本院審理時
    坦承不諱；又其於108年2月15日凌晨2時45分許經警採集之
    尿液送驗結果，確呈嗎啡及甲基安非他命陽性反應，此有新
    北市政府警察局海山分局檢體採證同意書、新北市政府警察
    局受採集尿液檢體人姓名及檢體編號對照表及台灣檢體科技
    股份有限公司於108年3月12日出具之尿液檢體編號B0000000
    之濫用藥物檢驗報告各1 紙附卷可稽（毒偵卷第15頁、第17
    至18頁），並有自願受搜索同意書、新北市政府警察局海山
    分局搜索扣押筆錄、扣押物品目錄表、現場暨扣案物品照片
    共6張存卷可憑（毒偵卷第6至11頁、第20至21頁），又扣案
    殘渣袋1包，經送鑑驗以乙醇溶液沖洗後，檢出含海洛因之
    降解物6-乙醯嗎啡成分，亦有臺北榮民總醫院108年3月21日
    北榮毒鑑字第C0000000號毒品成分鑑定書1份存卷可參（毒
    偵卷第22頁），被告前揭任意性自白核與事實相符，堪信為
    真實。本案事證明確，被告犯行堪以認定，應予依法論科。
二、論罪
  ㈠核被告所為，係犯毒品危害防制條例第10條第1項之施用一一
    級毒品罪、同條第2項之施用第二級毒品罪。
  ㈡被告施用海洛因、甲基安非他命前持有前揭毒品之低度行為
    ，為其施用毒品之高度行為所吸收，均不另論罪。
　㈢被告以一施用行為，同時觸犯上開2罪，為想像競合犯，依刑
    法第55條規定，從一重之施用第一級毒品罪處斷。
　㈣被告前有如事實欄所載之前科及執行紀錄，有本院被告前案
    紀錄表1份在卷可憑，其於有期徒刑執行完畢5年內故意再犯
    本案有期徒刑以上之罪，為累犯，衡以被告所犯之施用第一
    級、第二級毒品犯行，與其前案所犯之施用毒品罪，罪質相
    同，其受前案毒品案件之有期徒刑執行完畢後，短期內即再
    犯本案施用毒品罪，顯未能從前案執行中獲得警惕，刑罰反
    應能力較薄弱，並有反覆觸犯同類成癮型犯罪之特別惡性，
    參照司法院釋字第775號解釋意旨，認仍應依刑法第47條第1
    項規定加重其刑。
參、駁回上訴之理由
一、原審詳予審理後，認被告係犯毒品危害防制條例第10條第1
    項之施用第一級毒品罪，並依刑法第47條第1項累犯規定加
    重其刑，審酌被告前已有因施用毒品經觀察勒戒、強制戒治
    及經法院判處罪刑之前科紀錄，竟無視國家對於杜絕毒品犯
    罪之禁令，再為本件施用毒品之犯行，應認其戒除毒癮之意
    志不堅，定力不足，又同時施用第一、二級毒品之犯罪情節
    ，兼衡其犯後坦承犯行之態度，及施用毒品僅戕害己身健康
    ，所幸尚未對社會造成實質危害，暨其上開素行、高職畢業
    之智識程度、小康之家庭經濟狀況，尚有1歲小孩亟需扶養
    之生活狀況等一切情狀，量處有期徒刑7月，並就沒收部分
    詳為說明：扣案含有第一級毒品海洛因成分之殘渣袋1 只，
    應依毒品危害防制條例第18條第1項前段規定諭知沒收銷燬
    （因檢驗需要而經取用滅失之部分，不再宣告沒收銷燬，附
    此敘明），包裝前開海洛因之包裝袋1只，因無從與海洛因
    完全分離，而應與海洛因併同沒收銷燬。經核其採證認事用
    法均無違誤，量刑亦屬允當，應予維持。
二、被告上訴意旨略以：被告坦承犯行，態度良好，且被告需撐
    起家中經濟，並扶養1名2歲幼子，現已有正當工作，請從輕
    量刑云云。惟按量刑之輕重，係屬為裁判之法院得依職權裁
    量之事項，苟其量刑已以行為人之責任為基礎，並斟酌刑法
    第57條所列一切情狀，在法定刑度內，酌量科刑，如無偏執
    一端，致明顯輕重失衡情形，不得遽指為不當或違法（最高
    法院72年度台上字第6696號判例、99年度台上字第189號判
    決意旨參照）。又刑罰之量定屬法院自由裁量之職權行使，
    但仍應審酌刑法第57條所列各款事由及一切情狀，為酌量輕
    重之標準，並非漫無限制，在同一犯罪事實與情節，如別無
    其他加重或減輕之原因，下級法院量定之刑，亦無過重或失
    輕之不當情形，則上級法院對於下級法院之職權行使，原則
    上應予尊重（最高法院85年度台上字第2446號判決意旨參照
    ）。查原審判決關於科刑部分，已於理由內說明其審酌之量
    刑事由，復已以行為人之責任為基礎，斟酌刑法第57條所列
    一切情狀，並未逾越法定刑度，亦無裁量濫用之情形，所量
    之刑亦屬允當，並無應構成撤銷之事由。且查被告係屬累犯
    ，業已說明如前，而毒品危害防制條例第10條第1項施用第
    一級毒品罪法定本刑為6月以上5年以下有期徒刑，原審就被
    告所犯施用第一級毒品罪，經依刑法第47條第1項規定加重
    其刑，僅量處被告有期徒刑7月，實難認有何量刑過重之情
    。被告上訴意旨請求從輕量刑，顯無理由，應予駁回。
據上論斷，應依刑事訴訟法第368條，判決如主文。
本案經檢察官許智鈞提起公訴，檢察官許鈺茹到庭執行職務。
中　　華　　民　　國　　109 　年　　6 　　月　　18　　日
                  刑事第十九庭  審判長法　官  曾淑華
                                      法　官  王美玲
                                      法　官  俞秀美
以上正本證明與原本無異。
如不服本判決，應於收受送達後20日內向本院提出上訴書狀，其
未敘述上訴之理由者並得於提起上訴後20日內向本院補提理由書
狀（均須按他造當事人之人數附繕本）「切勿逕送上級法院」。
                                      書記官  呂修毅
中　　華　　民　　國　　109 　年　　6 　　月　　19　　日